臺灣高等法院臺南分院民事裁定
110年度上字第196號
附帶上訴人  永久興營造有限公司
法定代理人  
即 清算 人  陳建勳  
訴訟代理人  吳鎧任律師
            陳廷瑋律師
上  一  人
複 代理 人  蔡宜真律師
附帶被上訴  
人          陳金田  
上列當事人間請求返還所有物等事件，附帶上訴人對於中華民國
110年5月14日臺灣臺南地方法院109年度訴字第1091號第一審判
決提起附帶上訴，本院裁定如下：
    主  文
附帶上訴駁回。
附帶上訴訴訟費用由附帶上訴人負擔。
    理  由
一、按解散或經中央主管機關撤銷或廢止登記之公司，應行清算
    ；解散之公司，於清算範圍內，視為尚未解散；公司之清算
    ，以全體股東為清算人。但本法或章程另有規定或經股東決
    議，另選清算人者，不在此限，此觀公司法第24條、第26條
    之1、第25條、第113條第2項準用第79條規定即明。查本件
    附帶上訴人經主管機關臺南市政府於民國110年10月7日以府
    經工商字第1100035160號函廢止公司登記，尚未進行清算程
    序（見本院卷第139、153頁），其法人人格應視為存續，仍
    有當事人能力。又附帶上訴人尚未進行清算程序，且無清算
    人就任（見本院卷第149頁），其法定清算人即各股東均得
    對外代表公司，而附帶上訴人以原法定代理人陳建勳代表公
    司續行本件訴訟程序，應屬合法，先予敘明。
二、次按被上訴人於言詞辯論終結前，得為附帶上訴，民事訴訟
    法第460條第1項前段固定有明文。惟附帶上訴，為當事人一
    造利用他造對其上訴之程序，附帶請求第二審法院廢棄或變
    更所受不利益之第一審終局判決之方法，倘其並非他造提起
    上訴之對造當事人，即無從提起附帶上訴。又上訴不合法者
    ，第二審法院應以裁定駁回之，為民事訴訟法第444條第1項
    前段所明定。
三、經查：
　㈠本件附帶上訴人於原審依所有物返還請求權、侵權行為或不
    當得利之法律關係，起訴請求上訴人即原審共同被告黃宗義
    （下逕稱姓名）、附帶被上訴人應將附帶上訴人所有如附表
    所示之挖土機返還與附帶上訴人；黃宗義、附帶被上訴人應
    給付附帶上訴人新臺幣（下同）319萬元，及自起訴狀繕本
    送達翌日起至清償日止，按年息百分之5計算之利息。嗣經
    原審為附帶上訴人一部勝訴、一部敗訴之判決，即判命黃宗
    義應將附帶上訴人所有如附表所示之挖土機返還予附帶上訴
    人，並駁回附帶上訴人其餘之請求（見本院卷第19至28頁）
    。黃宗義對上開敗訴部分聲明不服，提起上訴，附帶上訴人
    於黃宗義就原判決敗訴部分提起上訴之第二審訴訟程序中，
    對於附帶被上訴人提起本件附帶上訴，請求附帶被上訴人應
    將附帶上訴人所有如附表所示之挖土機返還予附帶上訴人；
    附帶被上訴人應與黃宗義連帶給付附帶上訴人784萬元，及
    自附帶上訴狀繕本送達翌日起至清償日止，按年息百分之5
    計算之利息（見本院卷第111至118頁）。
　㈡觀諸附帶上訴人起訴主張之原因事實及其訴訟標的，可知本
    件訴訟對於共同訴訟之黃宗義、附帶被上訴人並非必須合一
    確定之固有必要共同訴訟，而附帶上訴人就原判決駁回其對
    附帶被上訴人請求部分並未提起上訴，且原判決駁回附帶上
    訴人該部分之請求，係對附帶被上訴人有利，附帶被上訴人
    無上訴利益可言，則黃宗義就原判決不利於其部分雖提起上
    訴，惟其上訴效力並不及於附帶被上訴人。是原判決就駁回
    附帶上訴人對附帶被上訴人請求部分已告確定，附帶上訴人
    自不得對附帶被上訴人提起本件附帶上訴。
四、綜上所述，附帶被上訴人於原審起訴之訴訟標的，並非必須
    合一確定之固有必要共同訴訟，原判決駁回附帶上訴人請求
    附帶被上訴人給付部分，係對附帶被上訴人有利，附帶被上
    訴人無上訴利益，自不因黃宗義對其敗訴部分提起上訴，而
    使其上訴效力及於附帶被上訴人可言。則附帶上訴人既未對
    附帶被上訴人提起上訴，揆諸前開規定及說明，即不得於黃
    宗義之上訴程序中對附帶被上訴人提起本件附帶上訴。從而
    ，附帶上訴人對附帶被上訴人之附帶上訴，為不合法，應予
    駁回。
五、據上論結，本件附帶上訴人對附帶被上訴人之附帶上訴為不
    合法，爰裁定如主文。　　
中　　華　　民　　國　　111 　年　　1 　　月　　12　　日
                  民事第五庭    審判長法  官  藍雅清
                     
                                      法  官  顏淑惠

                                      法  官  張季芬
上為正本係照原本作成。
如對本裁定抗告，須於本裁定送達後10日內向本院提出抗告狀（
須附繕本），並應繳納抗告費新臺幣1千元。
中　　華　　民　　國　　111 　年　　1 　　月　　12　　日

                                      書記官  郭馥萱

附表：
編號 品牌 規格型式 序號 1 KOMATSU PC200-8N1 310400 2 YANMAR VIO50-2 21714B